臺灣高等法院高雄分院刑事判決　　　　100年度上易字第207號
上　訴　人　臺灣高雄地方法院檢察署檢察官
上　訴　人
即　被　告　　　王冀翔
上列上訴人因被告家暴妨害自由等案件，不服臺灣高雄地方法院
99年度易字第1652號中華民國99年11月30日第一審判決（起訴
案號：臺灣高雄地方法院檢察署99年度偵字第6954號），提起上
訴，本院判決如下：
     主  文
原判決關於誹謗部分撤銷。
王冀翔意圖散布於眾，而指摘足以毀損他人名譽之事，處罰金新
台幣伍仟元，如易服勞役以新臺幣壹仟元折算壹日。
其他上訴駁回。
    事  實
一、王冀翔與王俐清為兄妹關係，為家庭暴力防治法第3 條第4
    款之家庭成員，彭家慧、彭家齊則為王俐清之子女，雙方因
    債務問題而素有嫌隙，王冀翔竟於民國（以下同）98年9 月
    15日凌晨0 時43分至49分間某時，以其使用門號0000000000
    號行動電話撥打王俐清之行動電話（電話號碼詳卷），基於
    恐嚇之犯意，以加害生命之事，對之恫嚇稱：「我見到家慧
    ，我見到家齊，我見一個看一個，殺一個，我告訴你」等語
    ，以此方式恐嚇王俐清，使王俐清心生畏懼，致生危害於安
    全。
二、王冀翔另於98年12月間某日，因王俐清、王冀煌至王冀翔位
    於高雄市○○區○○路797 巷85號住處協調債務問題時，在
    上址門前，王冀翔又基於誹謗之犯意，向王俐清、王冀煌稱
    ：彭家慧替他還的錢都是彭家慧賣淫的錢，且彭家慧有吸毒
    ，致彭家慧之名譽受損。
三、案經被害人王俐清、彭家慧訴由高雄市政府警察局左營分局
    移送臺灣高雄地方法院檢察署檢察官偵查起訴。
    理  由
壹、証据能力部分：
一、按被告以外之人於偵查中向檢察官所為之陳述，除顯有不可
    信之情況者外，得為證據，此為刑事訴訟法第159 條之1 第
    2 項所明定。查本判決下列所引用之證人王俐清、彭家慧、
    王冀煌之證詞，均係審判外之陳述，皆屬傳聞證據，惟證人
    王俐清、彭家慧、王冀煌均於檢察官偵查本案時具結後為陳
    述，被告亦未主張有何顯不可信之情形，依上開說明，應有
    證據能力。
二、次按本判決所引用證人王俐清於警詢、證人彭家慧於檢查事
    務官調查中等證述，雖亦屬被告以外之人於審判外所為之陳
    述而係傳聞證據，惟被告已於審理期日中，未於言詞辯論終
    結前，就該證據之證據能力聲明異議，審酌卷內並無事證顯
    示各該陳述之作成時、地與週遭環境，有何致令陳述內容虛
    偽、偏頗之狀況後，亦認為適當，依刑事訴訟法第159 條之
    5 第1 項之規定，為傳聞法則之例外，亦有證據能力。
貳、實體部分：
一、訊據被告王冀翔否認有何恐嚇及誹謗行為，辯稱：我當時處
    於接近瘋狂的狀態，不記得有說過見一個殺一個云云；嗣又
    改稱：我雖有說過上開言語，但是因為王俐清激怒我，我只
    是氣憤，且要勸阻王俐清不要騷擾我，沒有恐嚇的意思，彭
    家慧、彭家齊曾是我照顧，不可能會對彭家慧、彭家齊不利
    也沒有講彭家慧賣淫及吸毒云云。惟查：
（一）被告王冀翔曾於98年9 月15日凌晨0 時43分至49分間某時
      ，以其配偶所申辦、由其所使用之0000000000號行動電話
      ，撥打王俐清所使用之行動電話，並稱：「我見到家慧，
      我見到家齊，我見一個看一個，殺一個，我告訴你」，此
      經原審於審判中勘驗王俐清提供之通話錄音明確（見原審
      卷第16 頁 ），核與證人彭家慧於偵查中證述、證人王俐
      清於警詢及偵查中所述相符，並有0000000000號行動電話
      雙向通聯紀錄在卷可稽，上開事實已堪認定。
（二）彭家慧、彭家齊為王俐清之子女，被告王冀翔竟於電話中
      向王俐清稱見到彭家慧、彭家齊要「見一個看一個殺一個
      」，其所述之內容係對彭家慧、彭家齊等人生命之威脅，
      客觀上屬於加害生命之事，被告為恐嚇之內容，雖係以王
      俐清以外之人為對象，但如已足使王俐清本人畏怖，仍得
      以構成恐嚇罪。又查本件恐嚇對象為彭家慧、彭家齊，皆
      為王俐清之至親，且上開內容已足使王俐清承受精神壓力
      及安全威脅，自應該當恐嚇危害安全罪之構成要件，是被
      告上開所為當屬恐嚇行為，且足令王俐清心生畏怖，致生
      危害於安全無訛。以被告王冀翔為大學畢業，於審理中對
      答正常，為智識正常之成年人，且亦為人父母，對於其向
      王俐清揚言要殺其子女，可能造成王俐清心生畏懼之結果
      ，自無不知之理，被告王冀翔辯稱沒有恐嚇意思云云，顯
      屬卸責之詞，不足採信。
（三）被告王冀翔雖另辯稱：當時與王俐清之通話長達45分鐘至
      1 個小時，王俐清卻只提出一小段錄音，王俐清於電話中
      恐嚇我，我是受王俐清激怒方出上開言語云云，惟查98年
      9 月14 日 凌晨0 時至98年9 月15日晚間23時59分間，被
      告僅於98 年9月14日晚間7 時59分、8 時以0000000000號
      行動電話撥打王俐清所使用之行動電話，通話時間分別為
      5 秒及3秒 ；於98年9 月15日凌晨0 時30分13秒，以被告
      住處號碼（07）0000000 號市內電話撥打王俐清上開行動
      電話，通話時間各為6 秒；另於98年9 月15日凌晨0 時43
      分12秒、44分37秒、45分14秒、46分21秒、46分35秒、46
      分58秒、49分16秒以上開電話撥打電話予王俐清，通話時
      間依序為62秒、20秒、34秒、1 秒、4 秒、2 秒、3 秒，
      王俐清僅曾於98年9 月15日凌晨0 時19分35秒發話至被告
      前開行動電話，通話時間為2 秒，總計該2 日間被告使用
      00000000 00 號行動電話及（07）0000000 號電話與王俐
      清通訊之時間，尚不及3 分鐘，此均有王俐清使用之行動
      電話通聯調閱查詢單（偵一卷第13頁至25頁）可資證明，
      此與被告所稱通話時間長達45分鐘以上之情形迥異，被告
      王冀翔所述已明顯與事實不符。又上開時段內各通電話之
      通話時間均屬短暫，且多由被告王冀翔發話，是否確有王
      俐清於電話中恐嚇、激怒被告，甚至如被告王冀翔所述揚
      言「彭家慧不是好惹的」等情形，均非無疑，被告王冀翔
      所辯要難採信。
（四）按正當防衛之要件，必對於現在之不正侵害，始能成立，
      若侵害已過去，或預料有侵害而侵害尚屬未來，則其加害
      行為，自無正當防衛之可言，此有最高法院19年上字第
      6920號判例足參。縱使王俐清曾有如被告王冀翔所述之恐
      嚇行為，亦應由被告循合法途徑救濟，非謂被告因此即得
      以恐嚇王俐清，乃屬當然。況被告王冀翔所述「見一個看
      一個殺一個」等語，並非消極對於王俐清所施加或可能施
      加侵害之排除或預防，而屬加害王俐清以外之人之惡害通
      知，與被告王冀翔所辯僅是勸阻王俐清不要繼續騷擾伊迥
      異，且所謂之騷擾亦無法證明係屬刑事不法侵害，更可證
      被告王冀翔確有恐嚇之行為無誤。另刑法第305 條恐嚇罪
      之恐嚇，係僅以通知加害之事使人恐佈為已足，不必果有
      加害之意思（最高法院75年度台上字第5480號判決意旨參
      照），是亦無從以被告王冀翔自稱與彭家慧、彭家齊間尚
      存有親誼、不可能加害於2 人等情，而為有利被告王冀翔
      之認定。
（五）又證人王俐清於偵查中證稱：「98年12月間在被告住家門
      口，我親耳聽到被告講彭家慧賣淫、吸毒」等語（偵四卷
      第19、20頁），核與證人王冀煌所述「是有聽到被告講彭
      家慧有賣淫、吸毒意思類似的話」等語相符。因王俐清為
      彭家慧之母，其與被告王冀翔間縱有齟齬，衡情不至於為
      構陷被告王冀翔，而杜撰此等貶低其女之言語。又證人王
      冀煌與被告王冀翔、王俐清均為手足，證人王冀煌本無動
      機甘冒偽證之刑責為虛偽之證述，且其所述聽過被告王冀
      翔提及彭家慧賣淫、吸毒之證詞固對被告不利，惟證人王
      冀煌就彭家慧另告訴被告王冀翔於99年2 月23日在臺灣高
      雄地方法院家事法庭前誹謗之事，則證稱：被告可能是針
      對彭家慧走過來質問他的這個行為回答，而不是針對彭家
      慧所講的賣淫、吸毒回答，也沒再提到這事（偵四卷第19
      頁），嗣檢察官即以上開證詞而就99年2 月23日妨害名譽
      部分為不另為不起訴處分之決定。如證人王冀煌有意陷害
      被告，大可就彭家慧告訴之99年2 月23日一案中附和彭家
      慧之指訴，是證人王冀煌所述98年12月間被告王冀翔曾於
      其住處門口敘及彭家慧賣淫、吸毒一節，應屬實在，被告
      王冀翔確曾於上開時、地提及彭家慧賣淫、吸毒誹謗之言
      詞，其應有散布於眾之誹謗犯行，應堪認定。
    綜上所述，因被告王冀翔已自承有講「我見到家慧，我見到
    家齊，我見一個看一個，殺一個，我告訴你」，此已經構成
    恐嚇，事証明確，其辯稱只是氣憤，沒有恐嚇的意思云云，
    係卸責之詞，不足採信，其犯行已堪認定。
二、核被告王冀翔所為，係犯刑法第305 條恐嚇危害安全罪，及
    刑法第310 條第1 項之誹謗罪。被告王冀翔所犯前述2 罪，
    犯意各別，行為不同，應分論併罰。
三、原審就恐嚇危害安全部分，適用刑法第305 條、第41條第1
    項前段，刑法施行法第1 條之1 第1 項、第2 項前段規定，
    並審酌被告王冀翔與王俐清為兄妹，彭家慧、彭家齊均為被
    告之外甥，親戚間縱有不睦，亦不應以非理性之犯罪方式解
    決，其竟以揚稱加害彭家慧、彭家齊之方式恫嚇王俐清，其
    行為實屬不當，犯罪後猶否認犯行，迄今未與被害人達成和
    解或向被害人致歉，亦難認有何悔過之意，上開言語對於被
    害人所造成之恐懼程度非輕，及被告之教育程度、經濟暨家
    庭狀況，及其動機、目的、手段等一切情狀，量處拘役59日
    ，並諭知如易科罰金以新台幣1 千元折算1 日。經核原判決
    此部分認事用法並無不合，量刑亦屬適當，被告王冀翔上訴
    否認犯恐嚇罪，為無理由，此部分應予駁回。
四、原審不察，就誹謗部分遽諭知無罪，尚有未洽，檢察官上訴
    指摘原判決此部分不當，為有理由，此部分自應予撤銷改判
    ，審酌被告王冀翔與王俐清為兄妹，彭家慧為其外甥女，竟
    在無証据情況下，指摘其外甥女彭家慧賣淫及吸毒，其行為
    實屬不該，上開言語對於被害人彭家慧所造成之損害非輕，
    及被告之教育程度、經濟暨家庭狀況，及其動機、目的、手
    段、雙方為親戚關係等一切情狀，爰量處罰金新台幣5 千元
    ，並諭知如易服勞役以新台幣1 千元折算1 日。
據上論斷，應依刑事訴訟法第369 條第1 項前段、第364 條、第
299 條第1 項前段、第368 條，刑法第310 條、第42條第3 項，
刑法施行法第1 條之1 第1 項、第2 項前段，判決如主文。
本案經檢察官許月雲到庭執行職務。
中    華    民    國   100    年    4     月    26    日
                    刑事第八庭  審判長法  官  洪兆隆
                                      法  官  郭玫利
                                      法  官  張盛喜
以上正本證明與原本無異。
不得上訴。
中    華    民    國   100    年    4     月    26    日
                                      書記官  齊椿華
附錄本判決論罪科刑法條：
中華民國刑法第305條
以加害生命、身體、自由、名譽、財產之事，恐嚇他人致生危害
於安全者，處 2 年以下有期徒刑、拘役或 3 百元以下罰金。
中華民國刑法第310條
意圖散布於眾，而指摘或傳述足以毀損他人名譽之事者，為誹謗
罪，處 1 年以下有期徒刑、拘役或 5 百元以下罰金。
散布文字、圖畫犯前項之罪者，處2 年以下有期徒刑、拘役或1
千元以下罰金。
對於所誹謗之事，能證明其為真實者，不罰。但涉於私德而與公
共利益無關者，不在此限。